【裁判字號】    97,小上,26
【裁判日期】    970731
【裁判案由】    清償消費款
【裁判全文】
臺灣臺南地方法院民事裁定              97年度小上字第26號
上  訴  人  甲○○
被上訴人    元大商業銀行股份有限公司
法定代理人  乙○○
上列當事人間請求清償消費款事件，上訴人對於民國97年6月10
日本院新市簡易庭97年度新小字第378號第一審判決提起上訴，
本院裁定如下：
    主  文
上訴駁回。
第二審訴訟費用新臺幣壹仟伍佰元由上訴人負擔。
    事實及理由
一、上訴意旨以：上訴人積欠被上訴人之消費款新台幣（下同）
    228,983元，上訴人於民國95年依照債務協商機制與金融機
    構進行協商時，約定上訴人每月應償還被上訴人965元，上
    訴人自95年6月起繳款，直到96年11月止，共計繳款18期，
    合計已繳款17,370元，上訴人積欠之金額於扣除上開已償還
    部分，實際欠款應為68,971元，原審未察，判決上訴人應給
    付被上訴人84,947元及自97年2月1日起至清償日止，按年息
    百分之19.71計算之利息，顯係違誤。又本件借款關於利息
    之約定，乃係定型化契約，上訴人根本無選擇餘地，依消費
    者保護法第12條之規定，該約定有顯失公平之情形，應為無
    效之條款，利息應回歸年利率5%計算，為此提起本件上訴等
    語。並聲明：1.原判決關於命上訴人給付超過67,577元及利
    息及違約金部分均廢棄。2.上開廢棄部分，被上訴人於第一
    審之訴駁回。
二、按關於請求給付金錢或其他代替物或有價證券之訴訟，其標
    的金額或價額在10萬元以下者，適用小額程序；對於小額程
    序之第一審裁判之上訴或抗告，非以其違背法令為理由，不
    得為之；再上訴狀內應記載上訴理由，表明下列各款事項：
    一原判決所違背之法令及具體內容。二依訴訟資料可認為原
    判決有違背法令之具體事實，民事訴訟法第436條之8第1項
    、同條之24第2項、同條之25分別定有明文。又依同法第436
    條之32準用同法第468條、第469條第1款至第5款之規定，判
    決不適用法規或適用不當者，為違背法令，而判決有同法第
    469條第1款至第5款情形之一者，為當然違背法令。是當事
    人對於小額程序之第一審判決提起上訴，如依民事訴訟法第
    468條規定，以第一審判決有不適用法規或適用法規不當為
    理由時，其上訴狀或理由書應有具體之指摘，並揭示該法規
    之條項或其內容，若係成文法以外之法則，應揭示該法則之
    旨趣，倘為司法院解釋或最高法院之判例，則應揭示該判解
    之字號或其內容，如以民事訴訟法第469條第1款至第5款所
    列情形為理由時，其上訴狀或理由書，應揭示合於該條款之
    事實，上訴狀或理由書如未依此項方法表明，或其所表明者
    ，顯與上開法條規定之情形不相合時，即難認為已對第一審
    判決之違背法令有具體之指摘，其上訴自難認為合法。
三、經查：
  (一)本件被上訴人請求給付之訴訟標的金額為50,000元，依上開
    規定，應適用小額程序，合先敘明。
  (二)本件上訴理由指陳：上訴人積欠被上訴人之消費款228,983
    元，上訴人於95年依照債務協商機制與金融機構進行協商時
    ，約定上訴人每月應償還被上訴人965元，上訴人自95年6月
    起繳款，直到96年11月止，共計繳款18期，合計已繳款17,
    370元，上訴人積欠之金額於扣除上開已償還部分，實際欠
    款應為68,971元，原審未察，判決上訴人應給付被上訴人
    84,947元，顯係違誤云云，上訴人僅係就就原審取捨證據、
    認定事實之職權行使，空言指摘其為不當，並未具體指明原
    判決有何違背法令之內容及其事實，難認上訴人已對原判決
    如何違背法令有何具體指摘。
  (三)又上訴意旨指摘：兩造關於利率部分係以定型化契約約定，
    利率過高，顯失公平，應為無效云云，惟按消費者保護法第
    12條，固係對定型化約款因違反誠信原則而顯失公平等情時
    ，部分約款應無效者予以規範，然定型化契約條款僅在發生
    顯失公平之情形時，法律始定有此予以調整彌補弱勢一方並
    達衡平之機制，於該當法律規定之要件時，使該部分約定因
    而無效，並非一旦使用定型化契約條款即有對消費者明顯不
    利或違反誠信原則之結果。本件關於被上訴人使用循環計息
    方式或逾期未清償而應給付遲延利息之利率，所根據之上開
    信用卡約定條款雖屬定型化契約條款，但參諸信用卡申請及
    核發之實際狀況，發卡銀行係在審核正卡申請人個人信用情
    況，認已符合標準時即予以核發，在信用卡使用人無須提供
    任何擔保，即可在卡片有效期間內取得一定信用額度之情況
    下，遇信用卡使用人僅清償部分帳款甚或發生逾期未清償等
    違約情事時，發卡銀行請求信用卡使用人須以高於一般擔保
    放款利率之約定利率計付循環利息、遲延利息等，考諸上開
    情事發生時亦顯示該信用卡使用人之個人信用風險已屬較高
    ，發卡銀行為此收取較高利率計付之金額，當無不合理處。
    雖然民法第203條有關於應付利息之債務，其利率未經約定
    ，亦無法律可據者，年息為5%之規定，惟以此得適用該年息
    5%者，仍須在無約定或其他法定利率時為限，只要在未違反
    民法第205條最高利率年息20%限制之情形下，當事人本得基
    於雙方之債務情況及個人能負擔之風險等另為適當約定，被
    上訴人遽認兩造上開約定利率過高等語，已屬無據；況兩造
    之上開約定利率有無過高情形，上訴人於申辦時及其後，隨
    時有與其他發卡銀行之條件加以比較、選擇之機會，其既仍
    決意與上訴人締約，甚而繼續使用循環計息方式，且有逾期
    清償情形，難認有何顯失公平之情形可言，原審依職權取捨
    證據，認定事實，關於利息部分，按信用卡約定條款以年息
    19.71%計算，難認有何判決有不適用法規或適用法規不當。
四、綜上各情，依上訴人之主張可知上訴人並未表明原判決所違
    背之法令及其具體內容，暨依訴訟資料可認原判決有違背法
    令之具體事實，則其提起本件上訴核與前揭上訴之法定程式
    即有未合，自難謂為合法。從而，上訴人既未具體指摘原判
    決有何違背法令之事由，而原判決亦無不適用法規、適用法
    規不當，或有民事訴訟法第496條第1款至第5款所列違背法
    令之情形，揆諸首揭說明，上訴人之上訴為不合法，應予駁
    回。
五、末按於小額訴訟之上訴程序，法院為訴訟費用之裁判時，應
    確定其費用額，民事訴訟法第436條之19第1項、第436條之3
    2第1項定有明文。本件上訴，既經駁回，關於第二審訴訟費
    用應由上訴人負擔。查本件第二審訴訟費用確定為1,500元
    ，應由敗訴之上訴人負擔，爰併予確定如主文第2項所示。
六、據上論結，本件上訴為不合法，依民事訴訟法第436條之32
    第1項、第2項、第444條第1項前段、第95條、第78條、第
    436條之19第1項 ，裁定如主文。
中    華    民    國    97    年    7     月    31    日
                  民事第三庭    審判長法  官  蔡美美
                                      法  官  張麗娟
                                      法  官  張桂美
以上正本證明與原本無異。
不得抗告。
中    華    民    國    97    年    7     月    31    日
                                      書記官  謝安青


司法院資訊處製作；財團法人民間司法改革基金會備份。
